臺灣高等法院臺南分院刑事判決　　　　　　　 九十三年度上訴字第六二○號　 Ｃ
　　　上　訴　人
　　　即　被　告　陳　泰　銘
右上訴人即被告因毒品危害防制條例案件，不服臺灣臺南地方法院九十三年度訴緝字
第四六號中華民國九十三年六月二十九日第一審判決（起訴案號：臺灣臺南地方法院
檢察署九十二年度毒偵字第一七六○、一九○九號；併案案號：同署九十三年度毒偵
字第一五一０號），提起上訴，本院判決如左：
      主      文
原判決撤銷。
陳泰銘連續施用第一級毒品，累犯，處有期徒刑壹年壹月；扣案第一級毒品海洛因伍
包（合計淨重拾點肆陸公克）均沒收銷燬之；海洛因包裝袋伍只（合計淨重壹點捌貳
公克）、注射針筒拾支、分裝杓貳支、橡皮止血帶壹條、分裝塑膠袋伍拾個、分裝吸
管貳支均沒收；又連續施用第二級毒品，累犯，處有期徒刑柒月；扣案第二級毒品安
非他命包（合計驗餘淨重零點捌捌公克）均沒收銷燬之；安非他命包裝袋參只（合
計淨重柒點伍柒公克）、安非他命吸食器壹組均沒收。應執行有期徒刑壹年伍月；扣
案第一級毒品海洛因伍包（合計淨重拾點肆陸公克）、第二級毒品安非他命包（合
計驗餘淨重零點捌捌公克）均沒收銷燬之；海洛因包裝袋伍只（合計重壹點捌貳公克
）、安非他命包裝袋只（合計淨重柒點伍柒公克）、注射針筒拾支、分裝杓貳支、
橡皮止血帶壹條、分裝塑膠袋伍拾個、分裝吸管貳支、安非他命吸食器壹組均沒收。
      事      實
一、陳泰銘前於民國（下同）八十九年間，因恐嚇取財案件經原審以八十九年度易字
    第九一一號判處有期徒刑五月，於九十一年八月五日易科罰金執行完畢，猶未知
    悔改；又因施用第一級毒品海洛因案件，經原審八十八年度毒聲字第二六四六號
    裁定觀察、勒戒後，認有繼續施用毒品之傾向，再經原審以八十九年度毒聲字第
    二００四號裁定令入戒治處所施以強制戒治一年，嗣強制戒治期滿，由臺灣臺南
    地方法院檢察署檢察官於九十年十月十九日以九十年度戒毒偵字第五一七號為不
    起訴處分確定。詎陳泰銘仍未戒除毒癮，於上開不起訴處分確定後五年內，復分
    別基於施用第一級毒品海洛因及第二級毒品安非他命之概括犯意，自九十年十二
    月間某日起至九十三年六月九日止，在臺南市某不知名之汽車旅館及自己駕駛之
    自小客車內等處，分別以靜脈注射及燒烤吸食煙霧之方式，連續施用第一級毒品
    海洛因及第二級毒品安非他命數次。嗣為警分別於九十二年九月二十五日下午二
    時十二分許，持搜索票搜索臺南縣新市鄉○○村○○街三十九號，當場查獲陳泰
    銘所有第一級毒品海洛因二小包（合計淨重三點九三公克）、分裝杓二支、分裝
    塑膠袋五十個、注射針筒七支、橡皮止血帶一條等物；又於九十二年十月二十二
    日下午二時三十分許，再經警持搜索票搜索上址，又查獲陳泰銘所有之第一級毒
    品海洛因三包（合計淨重六點五三公克）、第二級毒品安非他命三小包（合計淨
    重零點九五公克，鑑驗用罄零點零七公克，餘零點八八公克）、注射針筒三支、
    分裝吸管二支、安非他命吸食器一組等物，並均經警採尿送驗，均分別呈嗎啡陽
    性及安非他命陽性反應，始查獲上情。陳泰銘旋又承上開非法施用第一級毒品海
    洛因、第二級毒品安非他命之概括犯意，於九十三年六月二十八日回溯三、四日
    內，在不詳處所分別施用第一級毒品海洛因、第二級毒品安非他命，經臺灣臺南
    地方法院檢察署法警於九十三年六月二十八日採尿送驗，發現上情。
二、案經臺南市警察局第一分局、第四分局分別報告臺灣臺南地方法院檢察署檢察官
    偵查起訴及併案審理。
      理      由
一、本件上訴人即被告陳泰銘（下稱被告）經合法傳喚，無正當理由不到庭，茲就其
    上訴狀所陳意旨略述如下：被告業已坦承犯行，態度良好，並配合警方查案，請
    減輕其刑等語。
二、經查：
（一）被告對於右開連續非法施用第一級毒品海洛因多次及非法施用第二級毒品安非
      他命多次之事實於原審審理時坦承不諱（見原審卷第五七頁），即併案部分被
      告於九十三年六月二十八日亦出具採尿同意書，其所採集之尿液檢體，經送鑑
      驗結果，呈嗎啡陽性反應（按海洛因係由嗎啡經化學合成而製得，經注射進入
      人體後，因代謝分解成嗎啡，因此施打海洛因後，由尿液中檢驗結果仍為嗎啡
      反應）及安非他命陽性反應，此有臺南市衛生局九十二年十月二日、九十二年
      十月三十一日、九十三年六月三十日所出具之尿液檢驗成績書各一紙附卷可稽
      （分見偵查卷第一七六○號第二五頁、偵查卷第一九○九號卷第二三頁、偵查
      卷第一五一０號第八頁）。
（二）此外，尚有第一級毒品海洛因五包（合計淨重十點四六公克）及第二級毒品安
      非他命三包（合計淨重零點九五公克、驗餘淨重零點八八公克）、注射針筒十
      支、分裝杓二支、橡皮止血帶一條、分裝塑膠袋五十個、分裝吸管二支、安非
      他命吸食器一組等物扣案足資佐證，互核相符。又扣案之毒品經警以聯勤二○
      四廠製造之毒品檢驗盒試劑初步檢驗結果，分別呈嗎啡、海洛因反應及安非他
      命反應，海洛因部分再經法務部調查局以氣相層析質譜儀分析法及化學呈色分
      析法檢驗結果，確屬第一級毒品海洛因無訛；扣案之安非他命經原審送內政部
      警政署刑事警察局，以呈色試驗法、氣相層析質譜儀分析法、核磁共振分析法
      檢驗結果，亦屬安非他命無誤。此分別有毒品初步檢驗報告單及法務部調查局
      九十二年十月二十二日調科一字第二○○○○四五二二號、九十二年十一月二
      十一日調科壹字第二○○○○四五六九號鑑定通知書、內政部警政署刑事警察
      局九十三年一月七日刑鑑字第○九二○二三五○九八號鑑驗通知書各一紙可按
      （見臺南市警察局第一分局警卷第八、九頁、第四分局警卷第二十、二十一頁
      ，偵查卷第一七六○號第二十頁，原審九十二年訴字第一二六一號卷第二四、
      四三頁），足認被告確有上開施用第一級毒品海洛因及施用第二級毒品安非他
      命之犯行。
（三）又查被告前曾有如事實欄所載之施用第一級毒品海洛因犯行，且經檢察官為不
      起訴處分確定，此有臺灣臺南地方法院檢察署檢察官九十年度戒毒偵字第五一
      七號不起訴處分書附卷可稽，被告於受不起訴處分後，五年內再犯毒品危害防
      制條例第十條第一項、第二項之罪，且經原審以九十二年度毒聲字第一九九七
      號裁定令入戒治處所強制戒治一年之事實，分別有上開不起訴處分書、刑事裁
      定各乙份附卷可佐（見偵查卷毒偵字第一七六０號、原審卷第六六頁）。綜上
      所述，被告於不起訴處分後五年內，又基於概括犯意，連續非法施用第一級、
      第二級毒品。本件事證已臻明確，被告之犯行均洵堪認定，應予依法論科。
三、按海洛因、安非他命，分別列入毒品危害防制條例第二條第二項第一款、第二款
    所規定之第一級毒品及第二級毒品管制，禁止非法持有、施用，毒品危害防制條
    例第二條第二項第一款、第二款分別定有明文。核被告所為，係犯毒品危害防制
    條例第十條第一項、第二項之施用第一級毒品、施用第二級毒品罪；其持有第一
    級毒品海洛因、第二級毒品安非他命之低度行為，各為施用之高度行為所吸收，
    均不另論罪。又被告先後多次非法施用第一級毒品海洛因及第二級毒品安非他命
    之犯行，各時間緊接，觸犯犯罪構成要件相同之罪名，顯均係基於概括犯意反覆
    而為，為連續犯，各應依刑法第五十六條之規定論以一罪，並加重其刑。又上開
    被告所犯二項罪名，即連續施用第一級毒品罪及連續施用第二級毒品罪，犯意各
    別，構成要件互異，應分論併罰。查被告曾有如事實欄所載之前科並經執行完畢
    ，有臺灣臺南地方法院檢察署刑案資料查註紀錄表及臺灣高等法院被告全國前案
    紀錄表各一份在卷可按，其於受有期徒刑之執行完畢後，五年內再犯本件有期徒
    刑以上之罪，為累犯，各應依刑法第四十七條規定，遞加重其刑。又公訴人雖僅
    就被告自九十年十二月間某日起，至九十二年十月十五日止之連續施用第一級毒
    品海洛因，及九十年十二月間某日起至九十二年十月初某日止，連續施用第二級
    毒品安非他命之犯行提起公訴，未就其餘部分起訴。然關於連續犯之裁判上一罪
    案件，檢察官就犯罪事實一部起訴者，其效力及於全部，本件被告嗣於原審自承
    自九十年十二月起，至九十三年六月九日經原審通緝到案止，仍連續非法施用第
    一級毒品海洛因、第二級毒品安非他命（見原審訴緝卷第五九頁），旋於同年月
    二十八日回溯三、四日內，又非法施用第一級毒品海洛因、第二級毒品安非他命
    ，經臺灣臺南地方法院檢察署發覺併本案審理，已如上述，均與上開起訴論罪科
    刑部分，具連續犯之關係，屬裁判上一罪，為起訴效力範圍所及，本院爰本於審
    判上不可分之原則，一併審理，合併說明。
四、原審以被告事證已臻明確，因予論罪科刑，固非無見，惟查原判決就檢察官於本
    院併案之被告於九十三年六月二十八日回溯三、四日內，非法施用第一級毒品海
    洛因及第二級毒品安非他命部分，未及審酌，尚有未洽，被告上訴意旨認應減輕
    其刑，雖無理由，惟原判決既有可議，自應由本院將原判決撤銷改判。爰審酌被
    告施用毒品之犯行，在性質上乃屬自戕行為，尚未嚴重破壞社會秩序，然其前因
    施用毒品經送觀察、勒戒及強制戒治後，猶不思戒絕革除惡習，再為本件犯罪，
    顯未因前所受之觀察、勒戒及強制戒治處分而記取教訓，及被告犯後於原審坦承
    犯行，態度良好等一切情狀，各量處如主文第二項所示之刑，並定其應執行之刑
    ，以資懲儆。又由被告上訴者，第二審法院不得諭知較重於原審判決之刑，固為
    刑事訴訟法第三百七十條前段所明定，惟查上開第一審漏未及審酌部分，嗣經檢
    察官併案，且經本院認確有裁判上一罪之連續犯關係，原判決自屬適用法條不當
    ，既經本院撤銷，且被告犯罪事實已有擴張，本院自得依刑事訴訟法第三百七十
    條但書對被告加重其刑，合併說明。又扣案第一級毒品海洛因五包（合計淨重十
    點四六公克）及第二級毒品安非他命三包（原合計淨重零點九五公克，經取出零
    點零七公克檢驗，驗餘淨重零點八八公克），分屬毒品危害防制條例第二條所列
    之第一級毒品及第二級毒品，不論屬於被告與否，均應依毒品危害防制條例第十
    八條第一項前段之規定，宣告沒收銷燬之；至海洛因包裝袋五只（合計重一點八
    二公克）、安非他命包裝袋三只（合計淨重七點五七公克）、注射針筒十支、分
    裝杓二支、橡皮止血帶一條、分裝塑膠袋五十個、分裝吸管二支、安非他命吸食
    器一組等物，分別為被告所有供本件犯罪所用或供犯罪預備之物，業據被告供承
    在卷，均應依刑法第三十八條第一項第二款併予宣告沒收。
五、被告經合法傳喚無正當理由未到庭，本院爰不待其陳述，逕行判決。
據上論斷，應依刑事訴訟法第三百六十九條第一項前段、第三百六十四條、第三百七
十條但書、第三百七十一條、第二百九十九條第一項前段，毒品危害防制條例第十條
第一項、第二項、第十八條第一項前段，刑法第十一條前段、第五十六條、第四十七
條、第五十一條第五款、第九款、第三十八條第一項第二款，判決如主文。
本案經檢察官曾銘芳到庭執行職務。
中    華    民    國      九十三      年      十      月      二十七    日
                                  臺灣高等法院臺南分院刑事第二庭
                                      審判長法官  葉    居    正
                                            法官  李    文    福
                                            法官  莊    俊    華
右正本證明與原本無異。
施用第二級毒品部分不得上訴，其餘如不服本判決，應於判決送達後十日內向本院提
出上訴狀，其未敘述理由者並應於提出上訴狀後十日內向本院補提理由書（應附繕本
)。
                                      法院書記官  廖    明    娟
中    華    民    國      九十三      年      十      月      二十七    日
附錄法條：
毒品危害防制條例第十條：
施用第一級毒品者，處六月以上五年以下有期徒刑。
施用第二級毒品者，處三年以下有期徒刑。